臺北高等行政法院判決
　　　　　　　　　　　　　　　　　　93年度訴字第3437號
　　　　　　　　　　　　　　　.
原　　　告　甲○○
　　　　　　乙○○
　　　　　　丙○○
共　　　同
訴訟代理人　庚○○
被　　　告　臺北市政府
代　表　人　丁○○（市長）
訴訟代理人　己○○
　　　　　　沈瑞芬
　　　　　　戊○○
輔　佐　人　徐忠賢
上列當事人間因徵收補償事件，原告不服內政部中華民國93年7
月30日台內訴字第0930005079號訴願決定，提起行政訴訟。本院
判決如下：
　　主  文
原告之訴駁回。
訴訟費用由原告負擔。
　　事  實
甲、事實概要：
    原告等共有坐落臺北市○○區○○段1小段17之1、17之5地
    號土地（下稱系爭土地），經被告民國（下同）90年5月14
    日府地四字第9005582500號公告徵收作為台北車站特定地區
    ○○○路工程用地，被告並以90年5月14日府地四字第
    9005582502號函通知原告等，公告期間自90年5月15日起至
    90年6月13日止。原告等以補償地價偏低，於90年6月11日提
    出異議，被告以90年7月5日府地四字第9007453600號函復：
    「‧‧‧三、本案中正區○○段○○段17之1、17之5地號土
    地，係位於北平西路南側及中山北路交叉口附近，都市○○
    ○道路用地，17之1地號全部位屬第241號地價區段，17之5
    地號一小部分屬第36號路線價地價區段，大部分屬第241號
    地價區段，其89年公告土地現值依規定計算結果，依序為每
    平方公尺新台幣（下同）293,000元及309,000元，尚屬合宜
    。四、‧‧‧本市89年下半年及90年上半年（89年7月1日至
    90年6月30日）徵收土地補償標準一律加發2成，依法並無不
    合。‧‧‧。」原告等仍有異議，於90年8月16日提出復議
    申請書，經被告以91年1月11日府地四字第09100616400號函
    復：「三、‧‧‧因台端等對於查處情形仍然不服，業經本
    府依土地徵收條例第22條第2項規定提請本市地價及標準地
    價評議委員會第6次會議復議，經決議為：『本案曾君90年8
    月16日申請書申請重新評議徵收補償地價及其加成補償成數
    ，仍維持原評議結果』，並報奉內政部90年12月12日台（90
    ）內地字第9017281號函准予備查。‧‧‧」上開處分書於
    93年4月26日始送達原告等之代理人庚○○領取，原告等不
    服，提起訴願，遭決定駁回，遂提起行政訴訟。
乙、兩造聲明：
  一、原告聲明：訴願決定及原處分均撤銷。
  二、被告聲明：駁回原告之訴。
丙、兩造之爭點：
    被告就系爭土地之徵收補償價格及按公告地價加2成補償，
    是否合法？
原告主張：
  按政府辦理公共建設，固得依法徵收人民之土地，惟對於所徵
  收之土地應予合理之補償，其計算補償標準仍須依毗鄰土地當
  時價值比照辦理徵收補償，以符釋字第409號、第440號解釋意
  旨及憲法第15條人民財產權應予保障之規定。又所徵收土地必
  要時，得加成補償，乃土地徵收條例所明定，通常全國政府機
  關對徵收土地補償標準幾近一致以該公告地價加4成補償被徵
  收之土地所有人，詎料被告辦理本件徵收土地，竟僅依公告地
  價加2成為計算標準，被告原處分除已違反土地法及土地徵收
  條例外，更悖於比例原則。
被告主張：
一、經查被告所屬地政處辦理公告土地現值，係依平均地權條例
    暨地價調查估計規則等規定，歷經地價調查、劃分地價區區地價、評議、報核及計算宗地地價等法定作業程
    序後公告，如屬都市計畫公共設施保留地，則依土地徵收條
    例第30條、平均地權條例第10條及同條例施行細則第7條、
    第63條規定辦理。
二、查被告依行為時平均地權條例第46條：「直轄市或縣（市）
    政府對於轄區內之土地，應經常調查其地價動態，繪製地價
    區段圖並估計區段地價後，提經地價評議委員會評定，據以
    編製土地現值表於每年7月1日公告‧‧‧並作為主管機關審
    核土地移轉現值及補償徵收土地地價之依據。」、平均地權
    條例施行細則第63條第1項第1款但書及第5款規定：「一、
    ‧‧‧但處於非繁榮街道兩旁適當範圍內劃設之一般路線價
    區段○○○路線價為其地價。‧‧‧五、前4款以外之保留
    地，以毗鄰非保留地之區段地價平均計算。」、地價調查估
    計規則第23條第2項：「‧‧‧以區段地價作為宗地單位地
    價。」及第3項：「三、跨越兩個以上地價區段之土地，分
    別按各該區段之面積乘以各該區段地價之積之和，除以宗地
    面積作為宗地單位地價」之規定，辦理其89年公告土地現值
    計算結果，系爭土地依序為每平方公尺293,000元及309,000
    元，自合於土地徵收條例第30條及平均地權條例第10條之規
    定。
三、另查本案徵收土地加成補償標準，依土地徵收條例第30條第
    2項規定：「‧‧‧徵收補償地價，必要時得加成補償；其
    加成補償成數，由直轄市或縣（市）主管機關比照一般正常
    交易價格，提交地價評議委員會於評議當年期公告土地現值
    時評定之」，經依台北市地價評議委員會暨標準地價評議委
    員會第71次會議決議，台北市89年下半年及90年上半年（89
    年7月1日至90年6月30日）徵收土地補償標準一律加發2成，
    並報奉內政部89年6月22日台（89）內地字第8965167號函備
    查，依法並無違誤。
四、又本案因原告等對查處情形仍然不服，爰於90年8月16日申
    請復議，經依土地徵收條例第22條第2項規定提請台北市地
    價及標準地價評議委員會第6次會議復議，並經決議：「本
    案曾君90年8月16日申請書申請重新評議徵收補償地價及其
    加成補償成數，仍維持原評議結果」，並報奉內政部90年12
    月12日台（90）內地字第9017281號函准予備查在案，依法
    並無不合。
　　理  由
一、按「被徵收之土地，應按照徵收當期之公告土地現值，補償
    其地價。在都市計畫區內之公共設施保留地，應按毗鄰非公
    共設施保留地之平均公告土地現值，補償其地價。前項徵收
    補償地價，必要時得加成補償；其加成補償成數，由直轄市
    或縣（市）主管機關比照一般正常交易價格，提交地價評議
    委員會於評議當年期公告土地現值時評定之。」土地徵收條
    例第30條定有明文。而關於公告之土地現值，依行為時平均
    地權條例第10條規定「本條例實施地區內之土地，政府於依
    法徵收時，應按照徵收當期之公告土地現值，補償其地價。
    在都市計畫區內之公共設施保留地，應按毗鄰非公共設施保
    留地之平均公告土地現值，補償其地價．．」、平均地權條
    例第46條規定「直轄市或縣 (市)政府對於轄區內之土地，
    應經常調查其地價動態，繪製地價區段圖並估計區段地價後
    ，提經地價評議委員會評定，據以編製土地現值表於每年7
    月1日公告，作為土地移轉及設定典權時，申報土地移轉現
    值之參考；並作為主管機關審核土地移轉現值及補償徵收土
    地地價之依據。」；再依平均地權條例施行細則第7條規定
    「本條例第10條所稱毗鄰非公共設施保留地之平均公告土地
    現值，以毗鄰各非公共設施保留地土地現值之平均數為準，
    並於每年編製土地現值時，依第63條規定計算之。‧‧‧」
    、同細則第63條第1項規定「直轄市或縣（市）主管機關依
    本條例第46條規定查估土地現值時，對都市計畫公共設施保
    留地之地價，應依左列規定辦理：一、保留地處於繁榮街道
    路線價區段○○○路線價按其臨街深度指數計算。但處於非
    繁榮街道兩旁適當範圍內劃設之一般路線價區段○○○路線
    價為其地價。二、保留地毗鄰土地均為路線價道路者，其處
    於路線價區段部分，依前款規定計算，其餘部分，以道路外
    圍毗鄰非保留地裡地區段地價平均計算。三、保留地毗鄰土
    地均為路線價區段者，其處於路線價區段部分依第1款規定
    計算，其餘部分，以道路外圍毗鄰非保留地裡地區段地價平
    均計算。四、帶狀保留地處於非路線價區段者，其毗鄰兩側
    為非保留地時，以其毗鄰兩側非保留地之區段地價平均計算
    ，其穿越數個地價不同之區段○○○○段計算。五、前4款
    以外之保留地，以毗鄰非保留地之區段地價平均計算。」。
    又依91年4月17日公布之土地徵收條例施行細則第31條第1項
    於亦規定「本條例第30條第1項規定之毗鄰非公共設施保留
    地之平均公告土地現值，指毗鄰各非公共設施保留地區段地
    價之平均數；於每年編製土地現值時，依平均地權條例施行
    細則第63條規定計算之。」。
二、原告等共有系爭土地，經被告90年5月14日府地四字第90055
    82500號公告徵收作為台北車站特定地區○○○路工程用地
    ，被告並以90年5月14日府地四字第9005582502號函通知原
    告等，公告期間自90年5月15日起至90年6月13日止。原告等
    以補償地價偏低，於90年6月11日提出異議，被告以90年7月
    5日府地四字第9007453600號函復：「‧‧‧三、本案中正
    區○○段○○段17之1、17之5地號土地，係位於北平西路南
    側及中山北路交叉口附近，都市○○○道路用地，17之1地
    號全部位屬第241號地價區段，17之5地號一小部分屬第36號
    路線價地價區段，大部分屬第241號地價區段，其89年公告
    土地現值依規定計算結果，依序為每平方公尺293,000元及
    309,000元，尚屬合宜。四、‧‧‧本市89年下半年及90年
    上半年（89年7月1日至90年6月30日）徵收土地補償標準一
    律加發2成，依法並無不合。‧‧‧。」原告等仍有異議，
    於90年8月16日提出復議申請書，經被告以91年1月11日府地
    四字第09100616400號函復：「三、‧‧‧因台端等對於查
    處情形仍然不服，業經本府依土地徵收條例第22條第2項規
    定提請本市地價及標準地價評議委員會第6次會議復議，經
    決議為『本案曾君90年8月16日申請書申請重新評議徵收補
    償地價及其加成補償成數，仍維持原評議結果』，並報奉內
    政部90年12月12日台（90）內地字第9017281號函准予備查
    。‧‧‧」原告等不服，主張如事實欄所載，本案所需審究
    者為被告就系爭土地之徵收補償價格及按公告土地現值加2
    成補償，是否合法？
三、經查，系爭17-1、17-5地號等土地，係82年9月6日台北市都
    市計畫變更後「中正台北車站特定區○○○路工程」之新增
    用地範圍，係76年間開闢為道珞，而於82年間變更為道路用
    地，有台北市政府工務局新建工程處91年1月10日北市工新
    配字第09160032500號函影本附於原處分卷可參；查都市計
    畫法所稱之「公共設施保留地」，依都市計畫法第48條至51
    條之立法意旨，係指依同法所定都市計畫擬定、變更程序及
    同法第42條規定劃設之公共設施用地中，留待將來各公用事
    業機構、各該管政府或鄉、鎮、縣轄市公所取得者而言。經
    各公用事業機構、各該管政府或鄉、鎮、縣轄市公所開闢使
    用，但尚未依法取得之公共設施用地，依都市計畫法之立法
    意旨，仍屬於公共設施保留地，內政部87年6月30日台內營
    字第8772176號函說明一、三函釋，符合立法本旨，本院自
    得予以援用，是以系爭土地於徵收時為公共設施保留地，至
    於其毗鄰之土地，均為已徵收並開闢之北平西路用地，有被
    告提出之「台北車站北平西路工程用地地價示意圖」及系爭
    土地毗鄰非公共設施保留地區段土地資料表」附卷可稽。又
    系爭土地，經台北市政府地政處辦理89年公告土地現值作業
    時，劃屬第241區段及第36區段，其徵收當期公告土地現值
    因17-1地號道路用地屬帶狀保留地，劃屬第241號地價區段
    ，其毗鄰兩側為已徵收並開闢為北平西路之非公共設施施保
    留地，亦均屬第241號地價區段土地，依土地徵收條例第30
    條規定應以其毗鄰兩側非公共設施保留地之平均計算其補償
    地價，被告按第241號地價區段公告土地現值每平方公尺
    293,000元作為17-1地號之地價補償; 又17-5地號道路用地
    ，因有3分之2面積劃屬第241號地價區段公告土地現值每平
    方公尺293,000元，另3分之1面積割屬第36號路線價地價區
    段公告土地現值每平方公尺341,100元，被告依行為時平均
    地權條例施行細則第63條第1項第1款但書及第4款「處於非
    繁榮街道兩旁適當範圍內劃設之一般路線價區段○○○路線
    價為其地價及帶狀保留地處於非路線價區段老，其毗鄰兩側
    為非保留地時，以其毗鄰兩側非保留地之區段地價平均計算
    ，其穿越數個地價不同之區段○○○○段計算」之規定及地
    價調查估計規則第23條「宗地單位地價之計算方法如左: 一
    、屬於繁榮街道路線價區段之土地，依區段地○○○路線價
    ），按其臨街深度，乘以深度指數計算之。二、其他地價區
    段之土地，以區段地價作為宗地單位地價。三、跨越兩個以
    上地價區段之土地，分別按各該區段之面積乘以各該區段地
    價之積之和，除以宗地面積作為宗地單位地價。」之規定計
    算結果17-5地號公告土地現值每平方公尺309,000元，經核
    並無不合，原告主張應依鄰近土地之時價補償，於法無據，
    要無可採。
四、次查，關於徵收加成補償標準，經被告依土地徵收條例第30
    條規定，將89年下半年及90年上半年一般徵收加成補償標準
    ，提交台北市地價評議委員會暨標準地價評議委員會89年6
    月5日第71次會議評議，經考量徵收土地依規定免徵土地增
    值稅及臺北市近年來土地現值平均幾近市價8成等項因素，
    決議台北市89年下半年及90年上半年一般徵收加成補償標準
    一律加發2成，有該會議紀錄影本附卷可稽，被告遂依系爭
    土地徵收當期公告土地現值加2成予以核發地價補償，亦無
    不合，原告主張應加4成，亦為無理由應予駁回。
五、從而，本件原處分並無違誤，訴願決定予以維持，亦無不合
    ，原告起訴意旨為無理由，應予駁回。
六、兩造其餘之主張陳述，核與上開結論不生影響，爰不予一一
    論述，附此敘明。
據上論結，本件原告之訴為無理由，爰依行政訴訟法第98條第3
項前段，判決如主文。
中　　華　　民　　國　　94　　年　  11　　月　 30  　 日
                            第五庭審判長法  官   葉百修
                                        法  官　 李玉卿
                                        法  官　 黃清光
上為正本係照原本作成。
如不服本判決，應於送達後20日內，向本院提出上訴狀並表明上
訴理由，如於本判決宣示後送達前提起上訴者，應於判決送達後
20日內補提上訴理由書（須按他造人數附繕本）。
中　　華　　民　　國　　94　　年　  11　　月　 30  　 日
                                       書記官    楊子鋒
